臺灣高等法院刑事裁定　　　　　　　　 100年度抗字第1320號
抗　告　人　林士豪
上列抗告人因聲請撤銷緩刑案件，不服臺灣板橋地方法院中華民
國100年10月27日裁定（100年度撤緩字第295號），提起抗告，
本院裁定如下：
    主  文
抗告駁回。
    理  由
一、抗告意旨略以：刑法第75條之1第1項第2 款所定：「受緩刑
    之宣告而有下列情形之一，足認原宣告之緩刑難收其預期效
    果，而有執行刑罰之必要者，得撤銷其宣告…」，應非受刑
    人在緩刑期內一有故意犯他罪，而在緩刑期內受6 月以下有
    期徒刑、拘役或罰金之宣告確定，即符合足認原宣告之緩刑
    難收其預期效果，而有執行刑罰之必要。本案受刑人自受緩
    刑之宣告起，一直安分守己，直至民國100年4月，始因一時
    糊塗徒手竊取他人之手機1支，而遭判拘役20 日，得易科罰
    金。衡之受刑人之犯罪動機、犯罪經過及犯罪後態度，應尚
    未達到足認原宣告之緩刑難收其預期效果，而有執行刑罰之
    必要之程度，且受刑人目前有正當之工作，為此，具狀提出
    抗告云云。
二、按刑法第75條及第75條之1已於98年5月19日修正，並自98年
    9月1日施行，而「於中華民國98年5 月19日刑法修正施行前
    ，受緩刑之宣告，98年5 月19日修正刑法施行後，仍在緩刑
    期內者，適用98年5 月19日修正施行之刑法第75條及第75條
    之1規定」，刑法施行法第6條之1第2項定有明文。查：本件
    受刑人前因犯妨害自由案件，經臺灣板橋地方法院以96年度
    訴字第306號判處有期徒刑1年2月，減為有期徒刑7月，緩刑
    4 年，於96年10月26日確定在案，此有卷附之該案判決及本
    院被告前案紀錄表各1 份在卷可稽。是受刑人上揭緩刑，係
    於98年5 月19日修正刑法施行前，受緩刑宣告，於刑法修正
    施行後，仍在緩刑期間內，揆諸前揭說明，自應適用修正後
    刑法第75條及第75條之1 規定，核先敘明。次按受緩刑之宣
    告，於緩刑期內因故意犯他罪，而在緩刑期內受6 月以下有
    期徒刑、拘役或罰金之宣告確定者，足認原宣告之緩刑難收
    其預期效果，而有執行刑罰之必要者，得撤銷其宣告，修正
    後刑法第75條之1第1項第2 款有明文規定。考其立法意旨略
    為：關於緩刑之撤銷，修正前刑法第75條第1項固已設有2款
    應撤銷之原因；至得撤銷緩刑之原因，則僅於保安處分章內
    第93條第3 項與撤銷假釋合併加以規定，體例上不相連貫，
    實用上亦欠彈性，爰參酌德國及奧地利現行立法例，增訂得
    撤銷緩刑之原因，其中關於緩刑前或緩刑期間故意犯他罪，
    而在緩刑期內受得易科罰金之有期徒刑之宣告者，列為應撤
    銷緩刑之事由，因認過於嚴苛，而排除第75條應撤銷緩刑之
    事由，移列至得撤銷緩刑事由，俾使「法官依被告再犯情節
    ，而裁量是否撤銷先前緩刑之宣告」；其次，如有前開事由
    ，但判決宣告拘役、罰金時，可見行為人仍未見悔悟，有列
    為得撤銷緩刑之事由，以資彈性適用，爰於第1項第1款、第
    2 款增訂之。是以，被告所受緩刑之宣告是否得撤銷，除須
    符合刑法第75條之1第1項各款要件外，並採裁量撤銷主義，
    賦予法院撤銷與否之權，故於刑法第75條之1第1項明定「足
    認原宣告之緩刑難收其預期效果，而有執行刑罰之必要」之
    實質要件，供為法院審認標準。亦即符合各款「得」撤銷緩
    刑之情形者，法官應依職權本於合法律目的性之裁量，妥適
    審酌被告所犯前後數罪間，關於法益侵害之罪質、再犯原因
    、違反法規範之情節是否重大，暨被告主觀犯意所顯現之惡
    性及其反社會性等情，是否已使前案原為促使惡性輕微之被
    告或偶發犯、初犯改過自新而宣告之緩刑，已難收其預期之
    效果，而確有執行刑罰之必要。
三、經查：
  (一)本件受刑人前因犯妨害自由案件，經臺灣板橋地方法院以96
    年度訴字第306號判處有期徒刑1年2月，減為有期徒刑7月，
    緩刑4 年，於96年10月26日確定(下稱第一案)，業見前述，
    茲其於緩刑期內之100年4月15日因故意再犯竊盜罪案件，經
    臺灣板橋地方法院於100年8月5日以100年度簡字第5321號判
    處拘役20日，於100年9月13日確定(下稱第二案)。是受刑人
    於前開案件緩刑期內，因故意犯他罪，而在緩刑期內受拘役
    刑宣告確定之事實，已堪認定。
  (二)本院審酌受刑人前因第一案之妨害自由罪，經法院判刑，並
    經減刑，其雖獲緩刑之寬典，卻不知警惕，竟在緩刑期內，
    故意再為第二案之竊盜犯行，經法院宣告拘役刑，而受刑人
    前因所任職洗車場之經營者佯稱幫忙「索討債務」，而犯妨
    害自由犯行(即第一案)，詎該案於96年10月26日獲緩刑宣告
    確定後，竟又利用從事洗車工作之機會，復犯竊盜罪 (即第
    二案) 。查其前後兩案之犯罪地點均在相同職業場所，且為
    其謀生之職場所在，職埸乃吾人每日工作之地，可資判斷是
    否有守法安分之習性。而其再犯之動機係貪圖時尚科技產品
    (智慧型手機)，即趁人不知而竊取。查其再犯發生於日常工
    作場合，足見其一旦有機可趁，即欠缺自我拘束能力，堪認
    原宣告之緩刑難收預期效果，而有執行刑罰之必要。原審因
    而認檢察官之聲請為有理由，裁定撤銷受刑人緩刑之宣告，
    於法尚無不合。抗告意旨上揭所稱，經核均與其原宣告之緩
    刑是否難收預期效果之判斷無關，要非屬得免予撤銷緩刑宣
    告之理由。綜上所述，原審依刑事訴訟法第476 條、修正後
    刑法第75條之1第1項第2 款，為受刑人第一案緩刑宣告撤銷
    之裁定，於法相符，受刑人以上述抗告理由，指摘原裁定不
    當，尚難認有理由，應予駁回。
據上論斷，應依刑事訴訟法第412條，裁定如主文。
中    華    民    國   100    年    11    月    22    日
                  刑事第六庭  審判長法  官  邱同印
                                    法  官  郭豫珍
                                    法  官  黃惠敏
以上正本證明與原本無異。
不得再抗告。
                                    書記官  陳豪達
中    華    民    國   100    年    11    月    24    日